【裁判字號】    89,上易,292
【裁判日期】    890405
【裁判案由】    業務侵占
【裁判全文】
臺灣高等法院高雄分院刑事判決                    八十九年度上易字第二九二號
    上  訴  人
    即  被  告  甲○○
右上訴人因業務侵占案件，不服臺灣高雄地方法院八十八年度易字第五一五五號中華
民國八十八年十二月二十八日第一審判決（起訴案號：臺灣高雄地方法院檢察署八十
八年度偵緝字第一六０八號），提起上訴，本院判決如左：
      主  文
上訴駁回。
      事  實
一、甲○○自民國八十八年三月六日起至同年五月五日止，任職於中國合記化學股份
    有限公司（以下簡稱中國合記公司），擔任業務員職務，在該公司高雄分公司，
    負責業務之招攬及收款等業務，竟於在職期間，意圖為自己不法之所有並基於概
    括之犯意，利用向客戶收取貨款之機會，先後向客戶勝昱鑫企業有限公司收取貨
    款新台幣（下同）二十萬七千元之支票及永軒玻璃工程行收取貨款十二萬七千六
    百元之現款，共計三十三萬四千六百元後，未即時交回中國合記公司入帳，而連
    續將其對於業務上持有之上述之支票轉乙他人兌現挪用、現款自行挪用，變易持
    有之意思為所有之意思予以侵占入己。嗣經中國合記公司發現上情後，同意其於
    同年六月二十三日前償還，惟甲○○僅清償部分款項八萬七千六百元後，即藉故
    拖延，經以存證信函催告後，仍置之不理。
二、案經中國合記公司訴請臺灣高雄地方法院檢察署檢察官偵查起訴。
      理  由
一、訊之上訴人即被告甲○○固坦承有於中國合記公司任職業務員期間，將其向客戶
    勝昱鑫企業有限公司、及永軒玻璃工程行所收取貨款之支票及現款，共計三十三
    萬元四千六百元未繳回公司，逕行挪用之事實，惟矢口否認有何侵占之犯行，辯
    稱：伊事先有向公司實際負責人劉霖湟告知，要向公司借款週轉，劉霖湟也有同
    意借伊這筆錢，伊係先行借用，並非侵占云云。
二、惟查：
    (1)、右揭犯罪事實，已據被害人中國合記公司狀訴綦詳，復經告訴人代理人劉霖
        湟於檢察官偵查中到庭指訴甚明，且被告甲○○就上述收取貨款後未即時交
        回公司等情亦迭於偵審中供認不諱，復有銷貨單、對帳單多紙及員工服務證
        明書、離職申請書各乙份在卷可佐，事證已甚明確。
  (2)、被告甲○○雖辯稱：伊事先有向公司實際負責人劉霖湟告知，要向公司借款
        週轉，劉霖湟也有同意借伊這筆錢，伊係先行借用，並非侵占云云。然查：
        被告甲○○於檢察官偵查中業已供承：「這二筆錢是我收的貨款．．．當時
        我需要用錢，「劉讚師」（指劉霖潢）當時表示要我先把貨款拿回公司繳交
        ，等他從台北下來高雄的時候，再從會計那裏領出來借我，但他要一個禮拜
        後才下高雄，我等不及就先使用了。」（見八十八年十月六日檢察官訊問筆
        錄、八十八年度偵緝字第一六０八號偵查卷第一四頁背面）於原審審理時亦
        供稱：「劉先生要我將收取貨款繳回公司，他再領出來借我，但劉先生慢一
        星期才自台北下來，我因欠地下錢莊急用，所以我沒把錢繳回公司，先還地
        下錢莊。」（見原審八十八年十二月十四日審判筆錄、原審卷第十四頁）而
        告訴人代理人劉霖湟於檢察官偵查中亦到庭指稱：「．．．當時他（指被告
        甲○○）的確有向我提借錢的事，但是我有要求他先將錢交回公司，所以我
        並未同意他直接將收得的貨款直接挪用．．．」（見八十八年十月二十一日
        檢察官訊問筆錄、八十八年度偵緝字第一六０八號偵查卷第二一頁）顯見被
        告雖有向公司實際負責人劉霖湟表示欲借款之情，然公司實際負責人劉霖湟
        並未同意被告可逕將所收取貨款充作借款供其使用，被告甲○○仍執意挪用
        ，益徵被告甲○○有變易持有為所有之不法所有意圖，亦至為明確。
    (3)、綜上所述，被告甲○○確有上開侵占之事實，至為明顯。其所為前述辯詞，
        尚無從解免刑責。本件事證明確，被告犯行足堪認定。
三、查被告係中國合記公司之業務員，收取貨款為其業務，其竟將其業務上持有之貨
    款侵占入己，核其所為，係犯刑法第三百三十六條第二項之業務侵占罪。其先後
    二次犯行，時間緊接，所犯又係構成要件相同之罪名，顯係基於同一之概括犯意
    為之，應依連續犯之規定，以一罪論。公訴人未論以連續犯，顯屬疏漏，併此敘
    明。
四、原審認被告甲○○罪證明確，適用刑法第五十六條、第三百三十六條第二項，罰
    金罰鍰提高標準條例第一條前段之規定，並審酌被告尚無不良素行，犯後坦承有
    挪用行為，並於事發後，業已償還部分款項，此情亦據告訴人陳明在卷等情狀，
    量處有期徒刑柒月。認事用法，均無違誤，量刑亦屬妥適，被告甲○○上訴意旨
    否認犯罪，指摘原判決不當，為無理由，應予駁回。
據上論結，應依刑事訴訟法第三百六十八條，判決如主文。
本案經檢察官羅正平到庭執行職務。
中    華    民    國     八十九     年       四       月     五         日
                              臺灣高等法院高雄分院刑事第三庭
                                  審判長法官  莊秋桃
                                        法官  謝宏宗
                                        法官  陳中和
右正本證明與原本無異。
不得上訴。
                                      書記官  劉博文
中    華    民    國     八十九     年       四       月      六        日
附錄：本判決論罪科刑法條：
刑法三百三十六條第二項
對於業務上所持有之物，犯前條第一項之罪者，處六月以上五年以下有期徒刑，得併
科三千元以下罰金。
                                                                        Ｇ


司法院資訊處製作；財團法人民間司法改革基金會備份。
